【裁判字號】    98,台抗,872
【裁判日期】    981105
【裁判案由】    聲請假扣押
【裁判全文】
最高法院民事裁定              九十八年度台抗字第八七二號
再 抗告 人  甲○○
訴訟代理人  黃永琛律師
上列再抗告人因與相對人乙○○間聲請假扣押事件，對於中華民
國九十八年九月九日台灣高等法院裁定（九十八年度抗更(二)字第
五○號），提起再抗告，本院裁定如下：
    主  文
再抗告駁回。
再抗告訴訟費用由再抗告人負擔。
    理  由
本件相對人主張：再抗告人之被繼承人潘闕謹生前向伊借款新台
幣（下同）二百二十萬元，約定利息按月利率百分之一點五計算
，除交付其子潘安平所簽發用以支付利息之本票予伊收執外，另
將其所有坐落台北市○○區○○段三小段六四○、六四六、六三
一之一、六一八、六二一、六三一地號土地及台北市○○區○○
段三小段一九三、二○四地號土地設定抵押權予伊以為擔保。嗣
因潘闕謹未清償借款，伊乃聲請就上開六四○、六四六、六三一
之一地號土地實施強制執行，經分配結果，尚有本金一百二十七
萬八千九百九十二元未受清償，再抗告人為潘闕謹之繼承人，自
應就上開未受償之借款本息合計二百五十萬六千八百二十四元負
清償之責。詎再抗告人惡意賴債不還，先以第三人潘安平等人偽
造文書設定上開抵押權予伊為由，對潘安平等人提起刑事告訴，
復起訴請求確認伊之上開抵押權不存在，並請求塗銷該抵押權登
記，於分受不起訴處分、再議駁回及敗訴判決確定後，竟又推由
其胞妹潘淑玉起訴請求確認伊之上開抵押債權不存在，並請求塗
銷該抵押權登記，亦經法院為潘淑玉敗訴判決確定。茲因潘闕謹
所有財產不足以清償伊之債權，而再抗告人始終惡意賴債不還，
依一般經驗法則，倘將台灣台北地方法院（下稱台北地院）九十
六年度執助字第二三○五號執行事件之分配款發給再抗告人，必
遭隱匿以逃避強制執行，致伊上開債權將有無法執行或甚難執行
之虞等情。並提出本票、分配表、民事判決、不起訴處分書、再
議處分書、土地登記謄本等件以為釋明。原法院以：依相對人所
提證據，堪認其就所欲保全強制執行之請求已有釋明。又潘闕謹
所有上開土地因設有第一順位抵押權，縱經聲請法院實施強制執
行，扣除相關稅捐及費用後，其價金分配結果，相對人之上開借
款債權未必能完全獲得清償。至再抗告人所為上開偽造文書刑事
告訴及提起民事訴訟請求確認相對人之上開抵押權不存在等行為
，雖可釋明再抗告人無意向相對人為清償，然尚不足以釋明再抗
告人有隱匿財產、浪費財產、增加負擔，或就其財產為不利益處
分之情事，是相對人就其假扣押原因之釋明仍有不足，惟相對人
既陳明願供擔保，以補釋明之不足，自應准許相對人供擔保後為
假扣押。因而維持台北地院准相對人供擔保後為假扣押之裁定，
駁回再抗告人之抗告。
按債權人聲請假扣押，就假扣押之原因，絲毫未提出能即時調查
之證據以釋明者，固應駁回其聲請，惟假扣押之原因如經釋明而
有不足，法院仍得命供擔保以補其釋明之不足，准為假扣押，此
觀民事訴訟法第五百二十六條第一項、第二項規定自明。又證明
與釋明在構成法院之心證上程度未盡相同，所謂證明者，係指當
事人提出之證據方法，足使法院產生堅強之心證，可以完全確信
其主張為真實而言，與釋明云者，為當事人提出之證據未能使法
院達於確信之程度，僅在使法院得薄弱之心證，信其事實上之主
張大概為如此者有間，二者非性質上之區別，乃分量上之不同。
是依當事人之陳述及提出之相關證據，倘依一般社會通念，可使
法院得薄弱之心證，信其事實上之主張大概為如此者，自不得謂
為未釋明。查原法院就其取捨證據、認定事實之職權行使，以再
抗告人再三阻撓相對人債權實現及潘闕謹所有財產不足清償相對
人債權等事實，參酌一般經驗法則，認相對人就假扣押之原因已
有釋明但仍未足，因而維持台北地院准相對人供擔保後為假扣押
之裁定，駁回再抗告人之抗告，核諸一般社會通念，尚無不合。
至再抗告人所陳：潘闕謹尚有其他財產，相對人之上開債權亦另
有抵押權為擔保云云，不涉假扣押原因之釋明，要與適用法規是
否顯有錯誤無關。原裁定適用法規並無錯誤，再抗告人提起再抗
告，非有理由。
據上論結，本件再抗告為無理由。依民事訴訟法第四百九十五條
之一第二項、第四百八十一條、第四百四十九條第一項、第九十
五條、第七十八條，裁定如主文。
中    華    民    國  九十八  年   十一   月    五    日
                      最高法院民事第五庭
                          審判長法官  朱  建  男
                                法官  顏  南  全
                                法官  林  大  洋
                                法官  沈  方  維
                                法官  張  宗  權
      本件正本證明與原本無異
                                      書  記  官
中    華    民    國  九十八  年   十一   月   十八   日
                                                     m


司法院資訊處製作；財團法人民間司法改革基金會備份。
